【裁判字號】    92,上易,347
【裁判日期】    920423
【裁判案由】    竊盜等
【裁判全文】
臺灣高等法院高雄分院刑事判決                    九十二年度上易字第三四七號
    上  訴  人
    即  被  告  乙○○
    選任辯護人  顏宏斌
右上訴人因竊盜案件，不服台灣屏東地方法院九十一年度易字第一四三七號中華民國
九十二年一月二十三日日第一審判決（起訴案號：台灣屏東地方法院檢察署九十年度
偵字第五六五四號），提起上訴，本院判決如左：
    主  文
原判決撤銷。
乙○○共同竊盜，未遂，累犯，處有期徒刑陸月，如易科罰金，以佰元折算壹日。
    事  實
一、乙○○於民國八十六年間犯賭博罪，經台灣高雄地方法院判處有期徒刑五月，如
    易科罰金，以佰元折算壹日，於八十六年十一月二十七日易科罰金執行完畢，
    猶不知悔改；緣乙○○因介紹不知情之王進忠將其所有之「聯麒富」漁船（編號
    ＣＴ二－五九○四）售予不知情之黃麗君，並預先支付漁船價金，嗣因故無法移
    轉登記予黃麗君，黃麗君遂取消買賣，乙○○乃委託友人林連生（違反臺灣地區
    與大陸地區人民關係條例案件業經原審法院以九十二年度簡字第七號判決在案）
    將該漁船開往屏東縣鹽埔漁港，不料林連生竟夥同不詳姓名年籍、綽號「蘋果」
    之成年男子，由林連生於九十一年九月十七日十八時許，擅自駕駛該漁船自臺南
    縣將軍漁港報關出港，前往澎湖西方海域捕撈作業，並續航至大陸浙江省椒江市
    外海處，向一艘不知名大陸鐵殼漁船接駁總計六千五百五十公斤之工業用冷媒一
    批，藏放於預先改裝好之密艙，嗣於九十一年九月二十一日十五時許，駛進屏東
    縣東港鎮東港漁港鹽埔安檢站時，因林連生自稱無走私冷媒且海岸巡防署海洋巡
    防總局第十三（布袋）海巡隊安檢人員無搜索票，而拒絕搜索，執行人員遂會同
    船長林連生查封該船冷媒管及船艙等處，並暫由設立於屏東縣東港鎮○○○路七
    十二號鹽埔安檢站之安檢人員戒護保管持有，嗣於九十一年九月二十三日十六時
    許，經海岸巡防署海洋巡防總局第十三（布袋）海巡隊會同第六總隊鹽埔安檢站
    、嘉義機動查緝隊人員持搜索票搜索該船，當場查獲該船船艙內所藏放上述工業
    用冷媒一批，因船長林連生、船主王進忠未到場，遂將該批冷媒及該船船跡儀予
    以封印扣押。乙○○甲知該船已遭查封在案，竟基於違背查封效力及意圖為自己
    不法之所有，於九十一年九月二十五日二十三時許，夥同一名不知姓名、年籍之
    成年男子，駕駛車號Ｐ二─○○八五號吉普車（車主為乙○○之妻林伊容）至鹽
    埔安檢所，趁機潛水進入已遭查封之「聯麒富」漁船內，將渠等所攜帶抽取冷媒
    用之管線接在該船船艙內之冷媒輸出口，再利用停放該船後方之冷凍廠及下水道
    為掩飾，並以事先沿線布置好之冷媒管線及馬達兩台著手抽取冷媒，而為違背查
    封效力之行為，尚未竊得冷媒之際，為安檢人員鄧黔君及時發覺通知隊友，乙○
    ○與該不知真實姓名、年籍之成年男子見事跡敗露遂駕駛前述吉普車逃逸，經安
    檢人員當場扣得竊取冷媒之冷媒管約五十公尺、馬達二台。
二、案經行政院海岸巡防署海洋巡防總局第十三（布袋）海巡隊報告臺灣屏東地方法
    院檢察署檢察官偵查起訴。
    理  由
一、訊據上訴人即被告乙○○坦承介紹黃麗君買受上揭漁船不成後，要求林連生將漁
    船開往屏東縣鹽埔漁港，及其曾於九十一年九月二十三日上午前往鹽埔安檢站攝
    影之事實不諱，惟否認涉有前開竊盜未遂等犯行，辯稱：九十一年九月二十五日
    二十一點至二十四點左右，和朋友陳錫欽及我太太林伊容在高雄縣鳳山市○○○
    路九十九號四樓談事情，於同日二十四點許，三人前往小港區○○路鵝肉小吃店
    用餐，直到凌晨四、五點才離開。吉普車是我太太林伊容的，在案發時間沒有開
    我太太的吉普車過去。我太太的吉普車的保險桿的擦撞，是九十年三、四月間車
    禍撞的，電線、腳盤是去年車禍就斷掉云云。
二、經查：
  (一)前揭事實，有九十一年九月二十五日夜間魚市場停車場收費站監視器拍攝車號Ｐ
    二－○○八五號車輛錄影帶翻拍之照片一張、現場照片十八張、車號Ｐ二－○○
    八五號車輛勘驗相片十二張、扣案之冷媒管約五十公尺及馬達二台可稽外，並據
    證人即查獲士兵鄧黔君於警訊中證稱：「九十一年九月二十五日，我擔任二十二
    時至凌晨二時負責看管『聯麒富』漁船勤務，而當日二十三時四十分發現該船船
    舷右側有異常聲音，於是我前往查看發現有一些抽取冷媒的管子已經接在該船船
    艙內，於是我拿著手電筒照在該船舷，發現有一人穿著四角褲，並在左右手上穿
    載上浮泳圈躲在該船船舷旁海面上，當時他求著我說叫我不要講，但我拒絕他的
    要求，並隨即要求鹽埔安檢站人員支援，但那一個人趁黑游至該船後方一個涵洞
    後逃逸。」、「（問：你所發現穿著四角褲並在左右手穿載上浮泳圈之人是何人
    你知道嗎？）他就是我於九十一年九月二十三日十四時至十八時擔任看管查扣『
    聯麒富』漁船之勤務時，剛好貴隊持搜索票在執行搜索前，發現此人就是剛好拿
    著攝影機在攝影『聯麒富』的人。」、「（問：海巡人員提供九十一年九月二十
    三日本隊執行聯麒富漁船搜時錄影帶中坐在鹽埔安檢站前的人及乙○○駕照供你
    指認你是否認識？）我不認識此人，但我可確定錄影帶中乙○○就是當天前來竊
    取該查扣『聯麒富』漁船內冷煤的人」等語（見警卷第九頁反面及第十頁）、偵
    查中復證稱：「（問：九月二十五日晚上十一時四十分左右，你在『聯麒富』漁
    船看到的是何人？）是在庭上的乙○○。」、「（問：晚上巡邏發現的人是他？
    ）是，九月二十三日早上巡邏時有看見乙○○拿Ｖ８在拍攝『聯麒富』漁船，九
    月二十五日晚上十一點多，又看見他穿四角褲、兩手臂各套著一個游泳圈，我先
    看到冷媒的管線被接到海裡覺得奇怪，就下船艙看就看到乙○○，乙○○就求我
    不要講，我說不可能我就馬上請隊上人員來支援。」、「（問：你所見的人確實
    是庭上乙○○？）是」等語（見偵查卷第十二頁及第十二頁反面）屬實，復與證
    人即查獲士兵潘宏榮於警訊及原審法院審理中證稱：鄧黔君執行看管「聯麒富」
    漁船勤務，發現不甲人士游向「聯麒富」，隨即通知我上述情形，我立即通報本
    所備勤人員，我先行前往支援，我和本所人員循輸送管勘查通往涵洞經下水道接
    往漁市場的公共廁所旁，發現抽取馬達二部電源接住漁市場的電源箱，在現場蒐
    證時聽到有人拉鐵門的聲音，我和本所人員發現有人在外衝到停放於公共廁所斜
    對面的深色吉普車，車上駕駛隨即開車離開。我和本所人員就衝到對向車道欲予
    攔檢，該吉普車不聽制止衝撞我和本所人員，我見情況危急使用伸縮警棍制止該
    車繼續行駛，而擊中該車左前方駕駛座的側門，該車即加速逃逸。魚市場停車場
    收費站監視錄影器的翻拍的照片，就是衝撞我的車輛。在水中的人我看不清楚，
    但在車上有兩個人，開車的人是在庭的被告等語一致，鄧黔君、潘榮宏於本院調
    查時仍同此證述及指認被告無異。足見被告有夥同一名不詳真實姓名年籍之男子
    共同竊取冷媒及違反查封效力之犯行（魚市場停車場為通往該安檢所必經之處所
    ，魚市場停車場收費站監視器拍攝車號Ｐ二－○○八五號車輛錄影帶翻拍之照片
    一張，係夜間所拍攝，因光線昏暗，當然較模糊，但其車輛之型狀，與被告之車
    號Ｐ二－○○八五號比對，則可認定係一致，有關車號不清晰，故筆錄及翻拍照
    片之註記誤載Ｐ二－○○六五號，此一車輛經自電腦網路上查詢車籍資料，其廠
    牌係福特牌，與被告之Ｐ二－○○八五號係ＫＩＡ不符，應可究甲）。
  (二)雖證人即被告之妻林容伊及友人陳錫欽於原審法院證稱：案發當時被告與渠等到
    高雄小港區一間小吃店吃鵝肉，直到翌日清晨五時許始離開云云。惟被告與證人
    林容伊及陳錫欽分別係夫妻與朋友關係，渠等所言難免有迴護被告，自應以毫無
    親誼或仇隙關係之證人鄧黔君及潘宏榮所言之證詞為可採信。
  (三)被告於本院調查時仍直承Ｐ二－○○八五號車子屬其所持用，該車前端曾裝保險
    桿，事後又除去，與前述照片並無二致。於偵查中辯稱：保險桿前擦撞是約九十
    年三、四月間車禍撞的。電線、腳踏盤去年車禍就切斷在那裡云云，顯與證人林
    容伊於警訊中陳稱：（問：Ｐ二－○○八五號車子購買至今有無變更車體外觀及
    維修紀錄或拆卸該車配備？）都沒有變更車體外觀及維修外觀及維修紀錄或拆卸
    該車配備一節（見警卷第八面）不合，被告前揭所辯自難採信。況依卷附停車場
    收費站監視錄影帶所翻拍之相片中之車輛，除依稀可見車號為Ｐ二－○○八五號
    外，相片中該車之車型及外觀等特徵，與證人林容伊所有車號Ｐ二－○○八五號
    之吉普車外觀相同。縱然該車於九十一年十月二日十七時許，經海巡隊查緝人員
    採證時未有裝設鐵製前保險桿、右側腳踏板及霧燈等裝備，但仍可發現甫拆卸鐵
    製保險桿、右側腳踏板及霧燈等新穎痕跡、並留下霧燈啟動開關及切斷電源線等
    配備等情，亦有勘驗相片十二張附卷為憑。據此，不僅證甲被告確實駕駛該車前
    往竊取冷媒，事發後為逃避上開罪責將上述裝備拆卸無疑外，更證甲證人林容伊
    及陳錫欽前述證詞與事實不符，被告犯行至為灼然。
    綜上所述，被告所辯，顯係事後卸責之詞，要難採信。本件事證已臻甲確，被告
    犯行，洵堪認定。
三、被告甫著手竊取「聯麒富」漁船內冷媒之際，立即遭安檢人員所查悉，屬竊盜未
    遂階段。被告趁機潛水進入經查封之「聯麒富」漁船內，將渠等所攜帶抽取冷媒
    用之管線接在該船船艙內之冷媒輸出口，並以冷媒管線及馬達兩台抽取冷媒，已
    違背查封之效力甚甲。核其所為係犯刑法第一百三十九條之違背查封效力罪及同
    法第三百二十條第三項、第一項之竊盜未遂罪。又被告與該名不知真實姓名、年
    籍之成年男子間，有犯意之聯絡及行為之分擔，應以共同正犯論處。被告所犯上
    開二罪，有方法結果之牽連關係，為牽連犯，應從一重之竊盜未遂罪處斷。被告
    於八十六年間犯賭博罪，經台灣高雄地方法院判處有期徒刑五月，如易科罰金，
    以佰元折算壹日，於八十六年十一月二十七日易科罰金執行完畢，有其前科表
    及台灣高雄地方法院檢察署九十二年四月九日雄檢楠岸八六執九０四０字第二七
    ０二六號函並執行筆錄及繳款收據可按，五年內再犯本件有期徒刑以上之罪，為
    累犯，應依刑法第四十七條累犯之規定加重其刑。又被告已著手於竊盜行為之實
    行而不遂，為未遂犯，依刑法第二十六條前段規定減輕其刑。同時有加重及減輕
    之事由，應依先加後減之例為之。
四、原審為科刑之判決，固非無見，惟被告於八十六年間犯賭博罪，經台灣高雄地方
    法院判處有期徒刑五月，如易科罰金，以佰元折算壹日，於八十六年十一月二
    十七日易科罰金執行完畢，有其前科表及台灣高雄地方法院檢察署九十二年四月
    九日雄檢楠岸八六執九０四０字第二七０二六號函並執行筆錄及繳款收據可按，
    五年內再犯本件有期徒刑以上之罪，為累犯，原審疏未查甲，未依累犯論處，自
    有未合。被告上訴意旨否認犯罪，空言指摘原判決不當，為無足取，但原判決既
    有如前所述可議之處，即屬無可維持，應由本院撤銷改判，爰審酌被告係累犯，
    深夜竊盜他人財物，犯罪經查獲時即停止犯行，其所致損害尚非重大，否認罪行
    犯後態度不佳等一切情狀，量處有期徒刑六月，並依法諭知如易科罰金以三百元
    折算一日之折算標準，以示懲儆（原審未諭知累犯，本院依累犯論列，自應諭知
    較原審為重之刑）。至於扣案之冷媒管約五十公尺、馬達二台，既非違禁物，亦
    無證據足以證甲係被告所有，故不宣告沒收。
據上論斷，應依刑事訴訟法第三百六十九條第一項前段、第三百六十四條、第二百九
十九條第一項前段，刑法第二十八條、第一百三十九條、第三百二十條第三項、第一
項、第二十六條前段、第四十七條、第五十五條、第四十一條第一項前段，罰金罰鍰
提高標準條例第一條前段、第二條，判決如主文。
本案經檢察官邱榮藏到庭執行職務。
中    華    民    國      九十二      年      四      月     二十三   日
                              臺灣高等法院高雄分院刑事第四庭
                                  審判長法官  蕭權閔
                                        法官  陳吉雄
                        法官  陳啟造
右正本證甲與原本無異。
不得上訴。
                                  法院書記官  白蘭
中    華    民    國      九十二      年      四      月    二十三    日
本件論罪科刑法條：
刑法第一百三十九條：
  損壞、除去或污穢公務員所施之封印或查封之標示，或為違背其效力之行為者，處
  一年以下有期徒刑、拘役或三百元以下罰金。
刑法第三百二十條
 (普通竊盜罪、竊佔罪)
意圖為自己或第三人不法之所有，而竊取他人之動產者，為竊盜罪，處五
年以下有期徒刑、拘役或五百元以下罰金。
意圖為自己或第三人不法之利益，而竊佔他人之不動產者，依前項之規定
處斷。
前二項之未遂犯罰之。


司法院資訊處製作；財團法人民間司法改革基金會備份。
